臺灣臺南地方法院刑事判決　　　　　　　　93年度自字第15號
自　訴　人　庚○○　男　34歲.
自訴代理人　謝依良　律師
被　　　告　戊○○　41歲民.
被　　　告　甲○○
被　　　告　乙○○　31歲民.
被　　　告　己○○　29歲民.
上列被告因傷害等案件，經自訴人委任律師提起自訴，及臺灣臺
南地方法院檢察署檢察官移送併辦（93年度偵字第7022號）審理
，本院判決如下：
    主  文
戊○○共同傷害，處拘役參拾日，如易科罰金，以銀元參佰元即
新臺幣玖佰元折算壹日。緩刑參年。被訴毀損部分，無罪。
乙○○共同傷害，處拘役參拾日，如易科罰金，以銀元參佰元即
新臺幣玖佰元折算壹日。緩刑參年。
甲○○、己○○被訴妨害自由均無罪。
    事  實
一、庚○○因其位於臺南市○○路○段二四六號、二四八號住處
    前，屢遭鄰居戊○○停放車輛，多次與戊○○發生爭執，而
    生不快。蘇裕峰於民國九十三年二月六日下午六時二十分許
    ，駕駛車牌號碼Ｍ８─９６５１號自用小客車至門口，發現
    門口又遭戊○○配偶甲○○之弟乙○○停放其所有之車牌號
    碼Ｓ４─２８２２號自用小客車，即心生不滿，而將車輛停
    放於乙○○之車輛正後方，乙○○見狀，即趕緊將車移開，
    以利庚○○停放，於乙○○倒車、煞車燈亮起欲將車輛駛離
    之際，詎庚○○竟駕駛前開自用小客車往前衝撞乙○○車輛
    之後方保險桿（庚○○涉嫌毀損部分，本院另案審理），戊○○即走向庚○○車前，以手拍打蘇車引擎蓋（此部分不成
    立毀損，詳後述），欲使庚○○下車理論。庚○○拒不下車
    ，並駕車多次以中央分隔島為中心反覆繞行後，停放於住處
    前道路對面即臺南市○○路○段二七三號臺南市警察局第二
    分局海安派出所門口左側，乙○○受此激怒後，即與戊○○
    連袂穿越道路追至，見庚○○仍在車裡不願下車，乙○○竟
    基於毀損之故意，以腳踹庚○○所有之車輛左側車門一下，
    致左側車門之電動窗無法關閉，足生損害於庚○○，待庚○○下車後，戊○○與乙○○即基於傷害人身體之犯意聯絡，
    徒手毆打庚○○，庚○○亦回手反擊（庚○○涉嫌傷害部分
    ，亦由本院另案審理），雙方互毆，致庚○○因此受有前胸
    挫傷、右手手肘挫傷、右耳後頭皮血腫直徑約1.5公分之傷
    害。嗣經臺南市警察局第二分局海安派出所警員丙○○聞聲
    趕至，並與其他警員將各人拉開，而查獲上情。
二、案經庚○○委任律師提起自訴及庚○○訴由臺南市警察局第
    二分局報請臺灣臺南地方法院檢察署檢察官移送併辦。
    理  由
壹、有罪部分（被告戊○○傷害部分，被告乙○○毀損、傷害部
    分）
一、訊據被告戊○○、乙○○就上揭與自訴人庚○○互毆而傷害
    自訴人之事實坦承不諱，被告乙○○固不否認有以腳踹自訴
    人左前車門之事實，惟矢口否認有毀損之犯行，辯稱：自訴
    人車門電動車窗無法正常升降，有可能是該車車門早有凹陷
    造成，其僅用腳踹，不太可能造成如此結果云云。
二、經本院查：
(一)、上揭被告乙○○腳踹自訴人車輛車門，造成車門電動窗無法
    升降，及被告戊○○、乙○○共同毆打自訴人，自訴人亦反
    擊，雙方互毆等事實，業據自訴人指訴綦詳，核與目擊雙方
    互毆之證人丙○○於本院審理結稱：「其當時是第一個到外
    面處理之警員，因為當時在值班台寫紀錄，聽到外面吵雜聲
    響而至外查看，發現被告戊○○、乙○○及自訴人三人互毆
    ，無法確定是誰先出手毆打對方，後來與同事將三人拉開，
    因三人表示要互控傷害，乃將三人送成功大學醫學院附設醫
    院驗傷，再帶回警局製作筆錄等語」相符（參見本院九十四
    年六月十六日審理筆錄）；亦與證人即現場目擊之丁○○到
    庭結稱：「案發時，其於臺南市○○路○段二五二號之美容
    院工作，因聽到刺耳煞車聲而出外觀看，看到自訴人與被告
    二人在對面派出所互毆」等語相符（參見本院九十四年六月
    十六日審理筆錄）。此外，自訴人受有前開事實欄所載之傷
    勢，亦有國立成功大學醫學院附設醫院九十三年二月六日診
    斷證明書一紙在卷為憑（參見本院卷第6頁），此部分傷害
    事實，應可認定。
(二)、自訴人之車輛，電動車窗無法正常升降，亦有南都汽車ＴＯ
    ＹＯＴＡ九十三年二月七日車輛維修確認單一紙（參見本院
    卷第五頁），確認單之作業內容欄尚載有「前升降工〈電動
    窗無法關閉〉，校正ＯＫ、免費服務」，亦與自訴人所指相
    符，亦可採認。
(三)、又自訴人提供之現場錄影光碟片，經本院於九十四年一月十
    三日勘驗，有勘驗筆錄一紙可稽，結果如下：
１、光碟片時間：三時四十九分
    畫面內容：畫面上有一部銀色轎車（被告乙○○駕駛，下稱
    「前車」）並排停放在機車道，乙○○與其妻己○○下車，
    該車右後方即自訴人所有之白色小客車。
２、光碟片時間：四時零分十三秒
    畫面內容：一部深色車輛（自訴人庚○○駕駛，下稱「後車
    」）接近，並停放在被告乙○○銀色轎車正後方。
３、光碟片時間：四時零分三十四秒
    畫面內容：乙○○進入前車內。
４、光碟片時間：四時零分三十九秒
    畫面內容：乙○○倒車，隨後剎車燈亮，後車閃大燈，並向
    前推撞。
５、光碟片時間：四時零分四十八秒
    畫面內容：乙○○與戊○○站在後車駕駛座旁理論。
６、光碟片時間：四時零分五十三秒
    畫面內容：後車倒車，乙○○與戊○○站在原地，後車倒車
    後旋即向左偏駛 ，乙○○與戊○○向後閃避。
７、光碟片時間：四時一分六秒至三十三秒
    畫面內容：乙○○持木棒自屋內走出，並比畫手中木棒，其
    後被二名女子（即甲○○、己○○）勸退。這期間自訴人均
    未出現在畫面上。
８、光碟時間：四時一分三十八秒
    有二名兒童立於白色轎車停放之停車格（接近機車道），並
    無被告四人擋車、打車畫面。
９、光碟片時時：四時二分六秒
    一名路人牽腳踏車暫停於畫面上白色車輛左後方之機車道上
    。
(四)、綜上所述，被告乙○○、戊○○共同毆打自訴人，進而互毆
    一節，除自訴人指訴內容與證人丙○○、丁○○所述相符外
    ，並有驗傷單一紙在卷可稽，固可認定。再審酌前開證人丙○○及丁○○證詞內容，現場錄影光碟片自訴人與被告乙○○因停車發生糾紛之畫面，堪認盛怒下之被告乙○○為逼自
    訴人下車，確有用力踹自訴人車門之行為。再者，自訴人之
    車輛於被告乙○○腳踹車門後，翌日即送維修廠維修，時間
    相隔甚近，且車門凹損本存有影響車窗升降功能之相當可能
    性，自訴人車門電動窗無法正常升降之結果，確係因被告乙○○腳踹所造成，亦可認定，被告乙○○辯稱非其腳踹所造
    成云云，顯不足採。應認本件是被告乙○○煞車燈亮起、啟
    動車輛欲將車輛移開，停放在後方自訴人車輛故意往前衝撞
    ，激怒被告二人，被告乙○○先踹自訴人車門，欲逼其下車
    ，自訴人下車後，被告二人因而共同毆打自訴人，自訴人亦
    反擊互毆，被告乙○○毀損、傷害之犯行，及被告戊○○傷
    害之犯行，事證明確，應可認定，應依法論科。
三、查被告乙○○腳踹自訴人車門，致車窗無法正常升降，生損
    害於自訴人，並與被告戊○○毆打自訴人，核其所為，係犯
    刑法第三百五十四條毀損罪及刑法第二百七十七條第一項前
    段傷害罪，又被告乙○○係以腳踹車門使自訴人下車而遂行
    毆打自訴人之傷害犯行，所犯二罪間，有方法結果之牽連犯
    關係，應依刑法第五十五條從一重之傷害罪處斷；被告戊○○所為，係犯刑法第二百七十七條第一項前段傷害罪。被告
    二人間就前開傷害犯行，有犯意聯絡及行為之分擔，應論以
    共同正犯。
四、爰審酌自訴人與被告戊○○長期因停車問題發生糾紛、雙方
    感情不睦（參見自訴狀第一行至第三行），此次是後方之自
    訴人在被告乙○○倒車煞車燈亮起時，故意往前衝撞挑釁而
    引起、被告二人犯罪情節甚輕、犯罪方式、及自訴人所受之
    傷勢及車輛毀損程度極輕（參見前開維修確認單所載「前升
    降工〈電動窗無法關閉〉，校正ＯＫ、免費服務」等旨），
    被告乙○○坦承傷害、否認毀損、被告戊○○坦承犯行，及
    二人未能與自訴人達成和解等情節，分別量處如主文所示之
    刑，並均諭知如易科罰金之折算標準。末按本案發生後，被
    告二人即數次找自訴人商談和解情事，並欲以新臺幣三萬五
    千元與自訴人和解，惟自訴人仍未提出一明確和解金額，一
    再反覆。甚至堅持被告需負擔其委任律師費用之一半，顯然
    本件無法達成和解，並非被告無和解之意願，且被告提出之
    和解金額亦合情理，本院審酌被告二人並無前科，經此訴訟
    過程，當知警惕，爰均宣告緩刑三年，以勵自新。
貳、無罪部分
一、自訴意旨略以：自訴人於上述時地，因被告乙○○故意駕車
    往後碰撞自訴人所駕駛車輛，自訴人亦以車輛向前推撞表達
    不滿後，被告乙○○與戊○○即欲毆打自訴人，自訴人不欲
    惹事生非，而將車開至對面車道之臺南市警察局第二分局海
    安派出所，希望引起警員注意，未果，自訴人不得已乃將車
    開回住家門口，戊○○妻子即被告己○○及丁健銘妻子即被
    告甲○○乃共同基於妨害自由之故意，以身體阻擋自訴人車
    輛行向，妨害自訴人行使權利；被告戊○○在臺南市○○路
    ○段二四四號前，因為前述自訴人以車撞被告乙○○車後方
    後，而生不滿，欲與自訴人理論，竟與被告乙○○基於毀損
    之犯意聯絡，被告戊○○以拳頭猛搥自訴人之車輛引擎蓋，
    致引擎蓋凹陷，生損害於自訴人，自訴人因不願將事端擴大
    又數次倒車閃躲，至海安派出所門口，被告乙○○竟又上前
    以腳猛踹自訴人車門，而生損害於自訴人；因認被告甲○○
    、己○○涉有刑法第三百零四條之妨害自由罪云云，被告戊○○、乙○○涉有刑法第三百五十四條毀損罪云云。
二、犯罪事實應依證據認定之，無證據不得推定其犯罪事實，刑
    事訴訟法第一百五十四條定有明文。而認定犯罪事實所憑之
    證據，須適於為被告犯罪事實之證明者，始得採為斷罪資料
    。被告之自白，雖為證據之一種，但依刑事訴訟法第一百五
    十六條第一項規定，被告之自白，須非出於強暴、脅迫、利
    誘、詐欺、違法羈押或其他不正之方法，且與事實相符者，
    始得為證據。又依同條第二項規定，被告之自白，不得作為
    有罪判決之唯一證據，仍應調查其他必要之證據，以察其是
    否與事實相符。立法目的乃欲以補強證據擔保自白之真實性
    ，亦即以補強證據之存在，藉之限制自白在證據上之價值，
    防止偏重自白，發生誤判之危險。最高法院八十七年度台上
    字第二一二三號判決要旨可資參酌。
三、次按刑法第三百零四條之以脅迫妨害人行使權利罪，須以加
    害或以加害之旨通知他人而使人心生畏懼，以影響其意思決
    定之自由，為其成立要件。若無以強暴脅迫妨害人行使權利
    之積極行為，尚難以該罪相繩，最高法院七十一年度台非字
    第八號判決可資參佐。被告己○○及甲○○以身體阻擋自訴
    人車輛行向，固據自訴意旨指訴歷歷，惟本院勘驗前揭現場
    錄影光碟內容，並無被告己○○、甲○○故意阻擋自訴人車
    輛之畫面，自訴人指訴內容，即難遽採；再者，縱自訴人指
    訴為真，被告甲○○及己○○單純站立路邊之行為，亦難評
    價為施用強暴、脅迫之手段。況依證人丁○○之證述內容及
    光碟呈現的畫面，自訴人事後順利將車輛從路邊駛入正常車
    道，被告甲○○及己○○之行為，亦未生妨害自訴人行使權
    利之結果，參照前開最高法院要判決要旨，難認被告甲○○
    、己○○之行為與刑法第三百零四條構成要件相符。
四、又被告戊○○固於本院審理時自白於上開時、地，徒手猛搥
    自訴人車輛引擎蓋，而致引擎蓋凹陷等情節（參見本院九十
    四年四月二十六日準備程序筆錄及六月十六日審判筆錄），
    惟除被告自白外，自訴人並未提出任何足以證明被告戊○○
    毀損引擎蓋之積極事證，究竟凹陷範圍多廣？深度為何？有
    無影響引擎蓋之效用？完全無客觀事證足以證明，參酌前開
    最高法院判決要旨，本院自不能單憑被告戊○○之自白即率
    為不利之認定。戊○○既不成立犯罪，自亦無從論究此部分
    共犯乙○○之刑責。再者，被告乙○○固然以腳猛踹自訴人
    車門一下，致生損害於自訴人，已如前開事實欄所載明，惟
    被告乙○○僅腳踢一下後，被告戊○○並無任何毀損自訴人
    車輛之犯行，且自訴人隨即下車與被告乙○○及戊○○互毆
    ，足認被告乙○○之毀損犯行，客觀上並無任證據足以認定
    被告乙○○與戊○○有犯意聯絡，無從認定被告戊○○有毀
    損之犯行。
五、綜上所述，本件依自訴意旨所載被告甲○○、己○○之行為
    既與刑法第三百零四條之構成要件不符，亦無法證明被告戊○○有毀損之犯行，復查無其他積極證據足證被告甲○○、
    己○○及戊○○之犯行，是以衡諸前揭說明，應認本件被告
    犯罪不能證明，自應為其無罪之諭知。
據上論斷，應依刑事訴訟法第三百四十三條、第二百九十九條第
一項前段、第三百零一條第一項，刑法第二十八條、第二百七十
七條第一項、第三百五十四條、第五十五條、第四十一條第一項
前段、第七十四條第一款，罰金罰鍰提高標準條例第一條前段、
第二條，現行法規所定貨幣單位折算新臺幣條例第二條，判決如
主文。
中　　華　　民　　國　　94　　年　　6 　　月　　30　　日
　　　　　　　　　刑事第二庭    審判長法　官　陳振謙
                                      法  官  鄭燕璘
                                      法  官  洪士傑
以上正本證明與原本無異。
如不服本判決，應於判決送達後10日內，向本院提出上訴狀（應
附繕本）。
　　　　      　　　　　　　　　　　　書記官　李佩珊
中　　華　　民　　國　　94　　年　　7 　　月　　4 　　日
附錄本件論罪科刑法條：
中華民國刑法第277條第1項
  傷害人之身體或健康者，處 3 年以下有期徒刑、拘役或 1 千
  元以下罰金。
中華民國刑法第354條
  毀棄、損壞前二條以外之他人之物或致令不堪用，足以生損害
  於公眾或他人者，處2年以下有期徒刑、拘役或500元以下罰金
  。
